【裁判字號】    89,訴,4
【裁判日期】    890731
【裁判案由】    妨害自由等
【裁判全文】
臺灣宜蘭地方法院刑事判決                              八十九年度訴字第四號
    公  訴  人  臺灣宜蘭地方法院檢察署檢察官
    被      告  丁○○
    選任辯護人  李秋銘律師
右列被告因妨害自由等案件，經檢察官提起公訴 (八十八年度偵字第一六四九號)，
本院判決如左：
    主  文
丁○○無罪。
    理  由
一、公訴意旨略以：被告丁○○於八十五年間在宜蘭縣大溪幫甲○○載運甲魚一批欲
    載往澎湖，經警查獲，於八十六年經台灣宜蘭地方法院以八十六年度訴字第四號
    ，判處有期徒刑六月，緩刑三年。嗣交付丁○○保管之甲魚失落，丁○○另犯妨
    害公務罪，經台灣高等法院以八十七年上訴字第一Ｏ八九號判處有期徒刑三月。
    丁○○乃萌為自己不法所有之意圖，自八十七年六月間起至十一月止，連續四、
    五次帶同他人有時二、三人，有時四、五人到甲○○住處，以：幫甲○○載甲魚
    被判罪，需要安家費為由恐嚇甲○○付款，甲○○不堪其擾分別交付新台幣（下
    同）六十萬元及二十三萬元。丁○○得逞後並未作罷，復於八十八年三月十二日
    上午九時二十分許，率同六名不詳姓名男子到宜蘭縣員山鄉○○村○○路四十二
    －二十一號甲○○住處，共同將甲○○強押至渠等所駕之自小貨車上，喝令甲○○交付五十二萬元，並恐嚇說：不給錢，要讓甲○○全家好看，甲○○被逼無奈
    乃簽給面額三十二萬元，二十萬元之支票二紙交付丁○○後始被釋放。因認被告
    涉犯刑法第三百四十六條第一項之恐嚇取財罪與刑法第三百零二條第一項之剝奪
    他人行動自由罪嫌等語。
二、按犯罪事實應依證據認定之，無證據不得推定其犯罪事實；又不能證明被告犯罪
    或其行為不罰者，應諭知無罪之判決，刑事訴訟法第一百五十四條、第三百零一
    條第一項分別定有明文。又按刑法第三百四十六條之恐嚇取財罪係以意圖為自己
    或第三人不法之所有，並以威嚇之方法使人交付財物為其構成要件，否則尚難以
    恐嚇取財之罪名相繩。
三、公訴人認被告丁○○涉有恐嚇取財及剝奪他人行動自由犯行，無非以右揭事實業
    據被害人甲○○於警訊及偵查中指陳綦詳，並有證人乙○○、丙○○○分別證陳
    無訛，為其主要論據。訊據被告丁○○固坦承確有向被害人甲○○索取前開金錢
    ，並於八十八年三月十二日有至被害人甲○○住處，被害人並簽發該支票二紙予
    伊，惟堅詞否認有何恐嚇取財及剝奪他人行動自由之犯行，辯稱：伊所以向被害
    人要求給付上開款項係因被害人要伊載運甲魚，而為警查獲遭法院判刑，並須給
    付海關罰鍰及支出律師費用、開庭費用之故，伊並無以押伊至車上恐嚇之方式為
    之，且被害人前曾應允除先前支付之四十六萬元外，願再支付七十五萬元予伊，
    此係被害人自願開支票予伊的等語。
四、經查：
（一）被告前因受被害人甲○○之指示，載運甲魚為警查獲，而為本院以走私罪名判
      處有期徒刑六月。嗣於案件偵查中又將該保管中之甲魚運走出售，致被告再為
      本院以妨害公務之罪名，判處有期徒刑三月，被告復由於前開走私行為，為主
      管機關以違反關稅法之規定，處罰鍰九十餘萬元之事實，為被害人所自承，並
      有本院八十六年度訴字第四號、八十六年度訴字第四三一號判決、財政部基隆
      關稅局滯納案件移送書、本院財務執行處執行通知書各一紙在卷足稽。又證人
      戊○○於本院調查中證稱：伊確曾受被告之委託協調此事，最後協調成七十五
      萬元，被害人曾說七十五萬元被告可以隨時找伊拿等語。再查，經核被告所陳
      被害人答應除了先前已付之部分海關罰款四十六萬元之外，如計算其後支付之
      二十三萬元及系爭支票二張面額分別為三十二萬元及二十萬元，適為七十五萬
      元，被告前開辯稱被害人曾應允給付被告前開走私案所支出之費用等語，尚堪
      採信，且被告要求被害人簽發之支票二紙之數額均未超出原所協商之範圍。前
      開款項既為被害人所應允支付，則被告前往被害人住處向被害人要求交付，自
      難認有不法所有之意圖。
（二）公訴人所指八十七年六月至十一月間被告之恐嚇取財事實，被害人於本院調查
      中僅指訴：「被告聚集一大堆人三番二次到我家... 」，於偵查中亦僅指訴：
      「從去年六月間到十一月間有四、五次，不定時的就帶人去，一次六十萬，一
      次二十三萬，他說幫我載甲魚被判罪，需要安家費，有時二、三人有時四、五
      人，聽我太太說他口氣很壞。」等語，是被告於此期間雖有要求被害人交付金
      錢，被害人之指訴中並無被告有何恐嚇之行為。且如前所述，被害人所以分別
      交付六十萬元及二十三萬元予被告，係被害人自願為被告支付之訴訟費用與海
      關罰款部分，尚難認被告有以威嚇之方法使被害人交付財物之行為。
（三）至公訴人所指八十八年三月十二日被告所為以恐嚇方式使被害人簽發二紙支票
      ，並將被害人押上車，而剝奪被害人之行動自由一節，被害人於警訊中證稱：
      當日伊遭被告押上車三次等語，證人乙○○於本院證稱：伊並不知被告對被害
      人說話之內容，伊係看到被害人被推上車共二次等語。丙○○○於本院則證稱
      ：被害人被押上車後就簽支票給被告，沒有再押上車等語。互核三人之證詞相
      互矛盾，顯有瑕疵，況證人丙○○○係被害人甲○○之姐，證人乙○○為被害
      人之受僱人，與被害人關係密切，其證詞難免偏袒被害人，實難遽為不利於被
      告之認定。
（四）再查，被害人所簽發之支票二紙，於八十八年三月二十二日因印鑑不符而退票
      ，且被害人之支票存款帳戶內，存款亦不足，有支票二紙及退票理由單一紙及
      八十九年三月十七日彰化商業銀行彰宜字第五二Ｏ號函附卷足憑，足徵被害人
      於簽發支票之初即無支付之意思，衡情如被害人確因被告之恐嚇行為而心生畏
      懼，當不致自始即故以不符之印鑑使被告無法取得款項。況被害人係於同年月
      二十六日始前往宜蘭縣警察局礁溪分局報案，有警訊筆錄附卷可稽，被害人於
      案發之初並未即刻報警處理，反於被告遭退票後始向警方報案，益徵被害人並
      無因被告之行為而心生畏怖，是尚難認被告有向被害人為恐嚇之行為，而使被
      害人交付財物之情形。此外，復查無其他積極事證足資證明被告有公訴人所指
      之恐嚇取財與剝奪他人行動自由之犯行，參以首揭說明，自屬不能證明其犯罪
      ，應為無罪判決之諭知。
據上論斷，應依刑事訴訟法第三百零一條第一項，判決如主文。
本案經檢察官林吉泉到庭執行職務
中    華    民    國      八十九      年    七    月    三十一        日
                                  臺灣宜蘭地方法院刑事第二庭
                               審判長     法  官  黃  永  勝
                                          法  官  林  俊  廷
                                          法  官  郭  淑  珍
右正本與原本無異。
如不服本判決，應於判決送達後十日內，向本院提出上訴狀。(應附繕本)
                                          書記官  陳  淑  宜
中    華    民    國      八十九      年    八    月      二          日


司法院資訊處製作；財團法人民間司法改革基金會備份。
